---
title: "NGS Variant Calling Pipeline - Sonuc Raporu"
author: "Ilgin Gizem Turkmen"
date: "`r Sys.Date()`"
output: html_document
---

```{r setup, include=FALSE}
knitr::opts_chunk$set(echo = TRUE)
library(vcfR)
```

## Ozet

Bu rapor, NGS variant calling pipeline'inin (Nextflow ile otomatiklestirilmis)
germline ve somatic sonuclarini ozetlemektedir. Analiz NA12878 (germline) ve
tumor/normal exome (somatic) veri setleri uzerinde, chr17 referansi
kullanilarak yapilmistir.

## 1. Germline Varyant Analizi (GATK4 HaplotypeCaller)

```{r germline}
vcf_g <- read.vcfR("../data/nextflow_results/03_germline_variants/NA12878.vcf.gz", verbose = FALSE)
fix_g <- as.data.frame(vcf_g@fix)
fix_g$QUAL <- as.numeric(fix_g$QUAL)
fix_g$var_type <- ifelse(nchar(fix_g$REF) == 1 & nchar(fix_g$ALT) == 1, "SNP", "INDEL")

cat("Toplam germline varyant:", nrow(fix_g), "\n")
table(fix_g$var_type)
```

```{r germline-plot, fig.width=7, fig.height=5}
barplot(table(fix_g$var_type),
        main = "NA12878 Germline Varyant Tipleri (chr17)",
        col = c("steelblue", "coral"),
        ylab = "Varyant Sayisi")
```

## 2. Somatic Varyant Analizi (Mutect2)

```{r somatic}
vcf_s <- read.vcfR("../data/nextflow_results/04_somatic_variants/somatic_filtered.vcf.gz", verbose = FALSE)
fix_s <- as.data.frame(vcf_s@fix)
pass_s <- fix_s[fix_s$FILTER == "PASS", ]

cat("Toplam aday somatic varyant:", nrow(fix_s), "\n")
cat("PASS filtresini gecen:", nrow(pass_s), "\n")
```

```{r somatic-plot, fig.width=7, fig.height=5}
filter_counts <- table(fix_s$FILTER == "PASS")
names(filter_counts) <- c("Filtrelendi", "PASS")
barplot(filter_counts,
        main = "Somatic Varyant Filtreleme Sonucu (Mutect2)",
        col = c("firebrick", "forestgreen"),
        ylab = "Varyant Sayisi")
```

### On Plana Cikan Bulgu: TP53 R175H

```{r tp53}
extract_tlod <- function(info_str) {
  m <- regmatches(info_str, regexpr("TLOD=[0-9.eE+-]+", info_str))
  as.numeric(gsub("TLOD=", "", m))
}
pass_s$TLOD <- sapply(pass_s$INFO, extract_tlod)
tp53_row <- pass_s[pass_s$POS == "7675088", ]
knitr::kable(tp53_row[, c("CHROM", "POS", "REF", "ALT", "FILTER", "TLOD")],
             caption = "TP53 R175H - ClinVar dogrulamali patojenik mutasyon")
```

Bu varyant (chr17:7,675,088 C>T), **TP53 p.Arg175His (R175H)** mutasyonuna
karsilik gelmektedir - ClinVar'da patojenik olarak kayitli, kanserde en sik
gorulen TP53 hotspot mutasyonlarindan biridir. Mutect2 ve VarDict ile
bagimsiz olarak dogrulanmis, IGV ile gorsel teyit edilmistir (bkz. Hafta 5
README).

```{r tp53-plot, fig.width=8, fig.height=5}
plot(as.numeric(pass_s$POS), pass_s$TLOD,
     main = "PASS Somatic Varyantlar - chr17 Pozisyonu vs TLOD",
     xlab = "Pozisyon (chr17)", ylab = "TLOD (Guven Skoru)",
     pch = 19, col = "gray60")
tp53_idx <- which(pass_s$POS == "7675088")
points(7675088, pass_s$TLOD[tp53_idx], pch = 19, col = "red", cex = 2)
text(7675088, pass_s$TLOD[tp53_idx], "TP53 R175H", pos = 3, col = "red", font = 2)
```

## Sonuc

Pipeline, hem germline (54 varyant) hem somatic (190 PASS varyant, TP53
R175H dahil) analizlerde beklenen ve dogrulanmis sonuclar uretmistir.
Nextflow otomasyonu, elle yapilan analizlerle birebir ayni sonuclari
vermistir (bkz. Hafta 8 README).
